臺灣高雄地方法院刑事判決　　　　　　　96年度交訴字第43號
公　訴　人　臺灣高雄地方法院檢察署檢察官
被　　　告　乙○○
上列被告因公共危險等案件，經檢察官提起公訴（95年度偵字第
32530 號），本院判決如下：
    主  文
乙○○服用酒類，不能安全駕駛動力交通工具而駕駛，處有期徒
刑陸月；又從事業務之人，因業務上之過失致人於死，處有期徒
刑壹年；又駕駛動力交通工具肇事，致人死而逃逸，處有期徒壹
年貳年。應執行有期徒刑貳年陸月。
    事  實
一、乙○○平日以鐵工為業，且均駕駛車牌號碼VE-7879 號自用
    小貨車（下稱前開小貨車）載運施作所需之材料、甚或搭載
    所僱用之工人往返工地，乃以駕駛為附隨業務之人；又前於
    民國94年間，因酒醉駕車之公共危險案件，經臺灣高雄地方
    法院檢察署檢察官緩起訴處分確定，且其所考領之普通小型
    車駕駛執照也因而遭吊扣1 年。詎不知警惕，明知且本應注
    意飲用酒類後其吐氣所含酒精濃度超過每公升0.25毫克（或
    血液中酒精濃度超過0.05% 以上者），即不得駕車，竟於駕
    駛執照遭吊扣期間之95年12月7 日晚間7 時30分許，因飲用
    酒類後，已不能安全駕駛動力交通工具，猶無駕駛執照且酒
    醉駕駛前開小貨車，搭載所僱用之工人洪永在、洪會達，沿
    高雄市左營區○○○路由南往北方向行駛欲返回工地，且於
    行經該路717 號前之際，理當注意汽車行駛時，駕駛人應注
    意車前狀況，隨時採取必要之安全措施，而依當時天氣晴、
    夜間有照明、柏油路面乾燥且無缺陷、道路無障礙物、視距
    良好，並無不能注意之情事，詎乙○○竟因酒後注意力、反
    應力減弱，致疏未注意及此，適有行人盧曾菊心亦疏未注意
    該地點南方30.4公尺處（即左營大路與海功路口）設有行人
    穿越道，行人必須經由該行人穿越道，而不得在該行人穿越
    道100 公尺範圍內穿越道路，竟貿然由西往東方向穿越該路
    段，乙○○見狀閃避不及，致所駕駛前開小貨車先將盧曾菊
    心撞倒在地，繼自盧曾菊心身上輾過，使盧曾菊心為此受有
    頭部外傷、前額撕裂傷、後枕部皮下血腫、左肱骨開放性骨
    折、右側脛骨開放性骨折、左側脛骨腓骨骨折，並因該等多
    重外傷傷重當場死亡（起訴書誤載為因送醫救治無效，延至
    同日晚間8 時40分許傷重不治死亡）。詎乙○○肇事後，非
    但未下車查看及報警求援，反基於肇事逃逸之故意，立即駕
    駛前開小貨車逃離現場。嗣因目睹前開車禍事故經過之民眾
    楊凱勝、葉政奇駕車在後續追約344 公尺後，始在該路827-
    1 號（此為西側門牌號碼，東號門牌號碼則約為912 號）前
    攔下刻於該處減速欲暫停紅燈之前開小貨車，並報警前來測
    得乙○○呼氣酒精濃度高達每公升0.95毫克，乃悉全情。
二、案經訴由盧曾菊心之子丙○○訴由高雄市政府警察局左營分
    局報請臺灣高雄地方法院檢察署檢察官偵查起訴。
    理  由
壹、證據能力方面
一、卷附現場照片（含被告乙○○遭攔停地點照片共3 張、現場
    暨車損狀況照片共21張、相驗屍體照片），乃係機械拍攝各
    該當時情狀，並藉書面方式加以留存、呈現者，而照片內容
    與現場真實情狀2 者間之一致性，乃係透過機械方式資為保
    障，其間並不存在人對現實情狀知覺、記憶、表述等錯誤，
    復欠缺故為虛枉之疑慮，故照片之性質非屬供述證據，而無
    傳聞法則之適用。再參諸卷內別無證據顯示該拍攝機械有何
    不精確之狀況，或照片有經偽、變造之情形，是應有證據能
    力。又基於同一理由，卷附酒精測試單1 紙（於攔停地點施
    測者，下同），亦有證據能力。
二、前開小貨車車籍作業查詢認可資料、被告駕駛執照狀況查詢
    資料、救護車派遣資料各1 紙，均為公務員職務上製作之紀
    錄文書，且無顯不可信之情況外，依刑事訴訟法第159 條之
    3 第1 款，自有證據能力。
三、證人即告訴人丙○○、證人洪永在、洪會達、楊凱勝、葉政
    奇、林秀蘭（聽聞車禍聲響而查看車禍現場之人）之警詢中
    陳述，及卷附道路交通事故現場圖暨現場調查報告表（一）
    、（二）、國軍左營總醫院附設民眾診療服務處診斷證明書
    、刑法第185 條之3 案件測試觀察紀錄表各1 份，均經被告
    同意作為證據使用。本院審酌卷內並無事證顯示各該陳述之
    作成時、地與週遭環境，有何致令陳述內容虛偽、偏頗之狀
    況後，也認為適當，依刑事訴訟法第159 條之5 第1 項之規
    定，為傳聞法則之例外，應有證據能力。
貳、實體方面
一、訊據被告乙○○對於酒醉駕車及過失致死之犯行均坦承不諱
    ，惟矢口否認有何肇事逃逸犯行，並辯稱：我當時已經酒醉
    了，不知道有撞到人而肇事，所以才未予停車，我並非肇事
    逃逸云云。經查：
(一)被告平日以鐵工為業，且均駕駛前開小貨車載運施作材料、
    甚或搭載所僱用之工人往返工地；又其於駕駛執照因酒駕遭
    吊扣之95年12月7 日晚間7 時30分許，於酒後已不能安全駕
    駛動力交通工具之狀況下，猶無駕駛執照且酒醉駕駛前開小
    貨車，搭載所僱用之工人洪永在、洪會達，沿左營大路由南
    往北方向行駛欲返回工地，於行經該路717 號前之際，因酒
    後注意力、反應力減弱，致疏未注意車前狀況致未採取必要
    之安全措施，遂撞倒適在該處由西向東橫越馬路之盧曾菊心
    ，繼自盧曾菊心身上輾過，使盧曾菊心為此受有頭部外傷、
    前額撕裂傷、後枕部皮下血腫、左肱骨開放性骨折、右側脛
    骨開放性骨折、左側脛骨腓骨骨折，並因該等多重外傷傷重
    當場死亡；末被告於肇事後旋駕車離開現場，嗣因目睹前開
    車禍事故經過之楊凱勝、葉政奇駕車在後續追約344 公尺後
    ，始在該路827-1 號（912 號）前攔下刻於該處減速欲暫停
    紅燈之前開小貨車，並報警前來測得乙○○呼氣酒精濃度達
    每公升0.95毫克各情，經被告坦言在卷而俱未爭執（本院卷
    第19-20 、49-53 、21頁），核與證人即告訴人丙○○警詢
    中陳述（證述死者乃係盧曾菊心；警卷第28-30 頁），及證
    人洪永在、洪會達、楊凱勝、葉政奇於警詢、偵查中之陳述
    （警卷第46-48 頁、第54-56 頁、第60-61 頁、第64-66 頁
    ；相卷第9- 13 頁），均大致相符，此外，並有前開小貨車
    車籍作業查詢認可資料1 紙（警卷第111 頁）、被告駕駛執
    照狀況查詢資料1 紙（警卷第113 頁）、道路交通事故現場
    圖暨現場調查報告表（一）、（二）1 份（警卷第94-98 頁
    ）、現場暨車損狀況照片共21張（相卷第15-25 頁）、國軍
    左營總醫院附設民眾診療服務處診斷證明書1 份（警卷第10
    7 頁）、救護車派遣資料1 紙（警卷第105 頁；以上2 者可
    以證明盧曾菊心於經護送就醫之前，即已當場死亡）、被告
    遭攔停地點照片共3 張（警卷第101-103 頁）、酒測單1 份
    （警卷第88頁）、刑法第185 條之3 案件測試觀察紀錄表1
    紙（警卷第90頁）在卷可稽，自堪認明。又盧曾菊心確因本
    件車禍事故致受有全身外傷而當場死亡，復經臺灣高雄地方
    法院檢察署檢察官督同法醫師相驗屬實，並製有相驗屍體證
    明書（警卷第6 頁）、相驗筆錄（相卷第4 頁）、法醫驗斷
    書暨相驗照片（相卷第26-37 頁）各1 份在卷足憑。
(二)按飲用酒類後其吐氣所含酒精濃度超過每公升0.25毫克（或
    血液中酒精濃度超過0.05% 以上者），不得駕車；又汽車行
    駛時，駕駛人應注意車前狀況，隨時採取必要之安全措施；
    道路交通安全規則第114 條第2 款、第94條第3 項本分別規
    定甚明。被告既曾考領有駕駛執照，對於前開規定，自應知
    之甚詳，並為被告應注意之事項，且按被告之能力與智識程
    度（高中畢業；警卷警詢筆錄參照），及依卷附道路交通事
    故調查報告表（一）所載，本件車禍事故發生當時天氣晴、
    夜間有照明、柏油路面乾燥且無缺陷、道路無障礙物、視距
    良好，並無不能注意之情事，被告竟因酒後控制力、反應力
    減弱，致疏未車前狀況即貿然前行而撞擊盧曾菊心肇事，被
    告就本件車禍事故之發生，自具有過失（至於駕駛執照遭吊
    扣猶仍駕車一節，尚難認與盧曾菊心之死亡結果存有何直接
    關係，應屬單純違規，並為法定加重其刑之事由）。
(三)另行人在設有行人穿越道處，必須經由行人穿越道，而不得
    在其100 公尺範圍內穿越道路，道路交通安全規則第134 條
    第1 款也規定甚明。而卷附道路交通事故現場圖（警卷第94
    頁）乃清楚載記：事故地點之南方30.4公尺處（即左營大路
    與海功路口），設有行人穿越道等語，自堪採信，則事故地
    點與最近之行人穿越道，在距離上相隔未滿100 公尺，也可
    資認明。盧曾菊心在行人穿越道100 公尺範圍之事故地點內
    徒步穿越道路，且本件車禍事故發生當時並無不能注意之情
    事，俱已認定如前，則曾盧菊心對於本件車禍事故之發生，
    自具有違規貿然穿越道路之過失，且該違背路權歸屬之過失
    行為，核與被告之前開過失，對於本案車禍事故之發生，應
    同具相當之原因力，而俱屬本案車禍事故之主要肇因至明。
(四)再盧曾菊心確因本件車禍事故而當場死亡，已如前述，被告
    之過失行為與盧曾菊心之死亡結果間，顯然具有相當因果關
    係，至為灼然。
(五)就肇事逃逸部分，被告雖另以前開情詞置辯。惟查，盧曾菊
    心身高155 公分且體型微胖，有前開臺灣高雄地方法院檢察
    署檢察官法醫驗斷書暨相驗照片（相卷第26-37 頁）可按；
    又被告所駕駛之前開小貨車撞擊曾盧菊心後，其車輛左前車
    頭明顯凹陷，且前擋風玻璃碎裂四散於左營大路788 號至81
    0 號間（此為該路東側門牌號碼），長約38.2公尺、寬約11
    公尺，亦有前開道路交通事故現場圖（警卷第94頁）及現場
    暨車損狀況照片（相卷第15-22 頁）足稽，已可堪推認碰撞
    力道甚猛，被告既身為肇事車輛之駕駛人，焉有不知肇事之
    可能？再者，證人葉政奇迭於警詢、偵查中證稱：我於95年
    12 月7日晚間7 時30分許，原在左營大路727 號前、身體朝
    向左營大路清掃地面，忽然聽到一聲巨響，我聞聲抬頭就看
    到1 臺白色小貨車（指前開小貨車）的底盤輾過1 位路人，
    且該小貨車並未停車，我旋即駕車以近80公里之時速自後方
    追了約數百公尺，直到某路口前，因有車輛在路口前停等紅
    燈擋住該小貨車去向，我才攔下該減速之小貨車等語綦詳（
    警卷第64-66 頁；相卷第11頁）；另證人林秀蘭也於警詢中
    陳稱：我是盧曾菊心的朋友，95年12月7 日晚間7 時30分許
    ，我原在左營大路717 號建物1 樓，忽然聽到車禍的碰撞聲
    ，我走到建物外想要找尋事故地點，就看到盧曾菊心已躺在
    路邊等語明確（警卷第70-71 頁），核證人2 人所述無何齟
    齬，自合於實情而堪採信，則被告所駕前開小貨車撞擊曾盧
    菊心之際，乃發生巨大聲響，致引起週遭、甚且原身在建物
    內旁人之注意與關切，從而被告於肇事之際縱具酒意，於猛
    然聽聞此巨響後，衡情亦應會究明聲響緣由而知悉自身已然
    肇事，其空言否認，迥非事實。
(六)綜上，本件事證明確，被告犯行洵堪認定，應予依法論科。
二、論罪方面：
(一)核被告酒醉駕車之所為，係犯刑法第185 條之3 之服用酒類
    不能安全駕駛動力交通工具而駕駛罪。
(二)按刑法上所謂業務，係指個人基於其社會地位繼續反覆所執
    行之事務，其主要部分之業務固不待論，即為完成主要業務
    所附隨之準備工作與輔助事務，亦應包括在內（最高法院71
    年度臺上字第1550號判例參照）。查被告平日以鐵工為業，
    而須駕駛前開小貨車載運材料、甚或搭載僱工往返工地，已
    如前述，則被告自係以駕駛為附隨業務之人，其在搭載僱工
    前去工地之際駕車肇事，核其所為，係犯刑法第276 條第2
    項前段之業務過失致死罪，檢察官未慮及被告乃係以駕駛為
    其附隨業務，因認被告此部分所為係涉犯刑法同條第1 項前
    段之過失傷害罪嫌，尚有未洽，惟2 者之基本社會事實既係
    相同，檢察官所引法條自應予以變更。又被告在駕駛執照遭
    吊扣期間中，於呼氣酒精濃度達每公升0.95毫克情況下，仍
    駕駛前開小貨車致盧曾菊心死亡，顯係無駕駛執照且酒醉駕
    車致人死亡，自應依道路交通管理處罰條例第86條第1 項之
    規定加重其刑（又雖有2 加重事由，亦僅加重1 次，不生遞
    予加重之問題），檢察官疏未論及此，應予補充。
(三)被告肇事後，續駕車駛離現場而未下車查看及報警求援，所
    為係犯刑法第185 條之4 之肇事逃逸罪。
(四)被告所犯上開3 罪間，犯意各別，行為互異，自應予分論併
    罰。
三、本院審酌被告前有酒醉駕車之公共危險前科，且駕駛已因而
    遭吊扣，卻猶在飲酒後、吐氣所含酒精成分達每公升0.95毫
    克之情狀下，貿然駕車上路，已對一般用路大眾造成高度危
    險，而顯然忽視他人生命、財產之安全，且確已造成本件之
    重大車禍事故；及其酒駕疏未注意車前狀況，並因而造成盧
    曾菊心死亡此一無可回復之重大損害，復迄未賠償驟失至親
    之盧曾菊心家屬分文；又其於肇事之後，未下車查看及報警
    求援，反旋即逃離現場，且於偵審程序中，對此部分犯行一
    再飾詞圖卸，均係屬不該。惟念被告尚知坦承酒醉駕車及業
    務過失致死等犯行，且就業務過失致死犯行部分，盧曾菊心
    亦與有違規貿然穿越道路之重大過失。末並考量被告平日係
    擔任鐵工，及其智識程度（高中畢業）、生活狀況（家境勉
    持）等一切情狀，爰分別量處如主文所示之刑，並定其應執
    行之刑。
據上論斷，應依刑事訴訟法第299 條第1 項前段、第300 條，道
路交通管理處罰條例第86條第1 項，刑法第185 條之3 、第276
條第2 項、第185 條之4 、第51條第5 款，刑法施行法第1 條之
1 ，判決如主文。
本案經檢察官甲○○到庭執行職務。
中　　華　　民　　國　　96　　年　　5 　　月　　22　　日
                  交通法庭  審判長法　官  陳玉聰
                                  法  官  楊淑珍
                                  法  官  莊珮吟
以上正本證明與原本無異。
如不服本判決，應於判決送達後10日內，向本院提出上訴狀。
中　　華　　民　　國　　96　　年　　5 　　月　　22　　日
                                  書記官  蔡妮君
◎附錄本案所犯法條：
《刑法第185 條之3 》
服用毒品、麻醉藥品、酒類或其他相類之物，不能安全駕駛動力
交通工具而駕駛者，處1 年以下有期徒刑、拘役或3 萬元以下罰
金。
《第276 條第2 項》
從事業務之人，因業務上之過失犯前項之罪者，處5 年以下有期
徒刑或拘役，得併科3000元以下罰金。
《刑法第185 條之4 》
駕駛動力交通工具肇事，致人死傷而逃逸者，處6 月以上5 年以
下有期徒刑。
《刑法施行法第1 條之1 》
中華民國94年1 月7 日刑法修正施行後，刑法分則編所定罰金之
貨幣單位為新臺幣。
94年1 月7 日刑法修正時，刑法分則編未修正之條文定有罰金者
，自94年1 月7 日刑法修正施行後，就其所定數額提高為30倍。
但72年6 月26日至94年1 月7 日新增或修正之條文，就其所定數
額提高為3 倍。
